【裁判字號】    89,台非,69
【裁判日期】    890309
【裁判案由】    違反臺灣省內菸酒專賣暫行條例
【裁判全文】
高法院刑事判決                                  八十九年度台非字第六九號
    上訴人  最高法院檢察署檢察總長
    被  告  甲○○
右上訴人因被告違反臺灣省內菸酒專賣暫行條例案件，對於台灣士林地方法院中華民
國八十七年四月三十日第一審確定判決（八十七年度易字第七二六號，起訴案號：台
灣士林地方法院檢察署八十七年度偵字第二二一四號），認為違法，提起非常上訴，
本院判決如左：
    主  文
原判決撤銷。
甲○○販賣未貼專賣憑證之菸類，處罰金新臺幣貳萬伍仟元，如易服勞役，以新臺幣
玖佰元即銀元佰元折算壹日，緩刑年。
未貼專賣憑證之大衛杜夫牌洋煙拾壹包、七星牌洋煙伍包均沒收。
    理  由
非常上訴理由稱：「按判決不適用法則或適用不當者，為違背法令，刑事訴訟法第三
百七十八條定有明文。又依台灣省內菸酒專賣暫行條例第四十二條對於依該條例所科
之罰金、罰鍰，既設有以新台幣為單位之特別規定，是凡違反該條例而科處罰金者，
依特別法優於普通法之原則，應依新台幣為科罰標準，無再適用普通規定之餘地。另
按該條例第三十七條所列各款之罪，其法定刑為一年以下有期徒刑、拘役或科或併科
五千元以下罰金。而關於罰金之數額，業經行政院會同司法院於民國七十二年九月一
日依修正前之戡亂時期罰金罰鍰提高標準條例第一條前段及第三條規定，予以提高為
五倍，則其法定罰金刑為新台幣二萬五千元以下。本件原確定之判決，認定被告違反
台灣省內菸酒專賣暫行條例第三十七條第五款之罪，竟不依同條例第四十二條之特別
規定以新台幣為單位科處罰金，而依普通規定科處被告罰金壹萬元，並基此以為易服
勞役之折算標準，其判決自屬違背法令。且罰金折合新台幣為三萬元，亦逾越其法定
最高額度，揆諸前開說明，原判決顯有適用法則不當之違法，爰依刑事訴訟法第四百
四十一條、第四百四十三條提起非常上訴，以資救濟。」等語。
本院按台灣省內菸酒專賣暫行條例所規定之罰金、罰鍰，以新台幣為單位，該條例第
四十二條規定甚明。是凡因違反該條例之案件而科罰金者，應以新台幣為科罰之標準
，無再適用普通規定以銀元計算之餘地。又按該條例第三十七條所列各款之罪，其法
定刑為一年以下有期徒刑、拘役或科或併科五千元以下罰金；而關於罰金之數額，業
經行政院會同司法院於民國七十二年九月一日，依戡亂時期罰金罰鍰提高標準條例（
該條例名稱已於八十年五月六日修正為罰金罰鍰提高標準條例）第一條前段及第三條
規定，予以提高為五倍，則其法定罰金刑為新台幣二萬五千元以下，倘諭知之罰金刑
逾越此數額，其判決自屬違背法令。本件原確定判決認定被告甲○○販賣未貼專賣憑
證之菸類，於八十七年二月三日下午一時四十五分許，在台北縣淡水鎮○○路○段十
七號其所經營全國花檳榔攤被查獲，並扣得未貼專賣憑證之大衛杜夫牌洋煙十一包及
七星牌洋煙五包等情，適用台灣省內菸酒專賣暫行條例第三十七條第五款、第四十條
第一款（贅引第四款將洋煙之包裝紙一併諭知沒收）、刑法第十一條前段、第四十二
條第二項、罰金罰鍰提高標準條例第一條前段、第二條，處以「罰金壹萬元，如易服
勞役，以參佰元折算壹日，緩刑參年。」，其所諭知之罰金數額及易服勞役之折算標
準，均非以新台幣為單位，自係指銀元而言，則銀元一萬元折合新台幣為三萬元，顯
逾法定罰金刑之數額，揆諸首揭說明，已屬判決違背法令。案經確定，非常上訴意旨
執此指摘，洵有理由。因原判決不利於被告，爰將原判決撤銷，另行判決如主文所示
，並仍宣告緩刑參年，以資糾正。
據上論結，應依刑事訴訟法第四百四十七條第一項第一款但書，台灣省內菸酒專賣暫
行條例第三十七條第五款、第四十條第一款、第四十二條，刑法第十一條前段、第四
十二條第二項、第七十四條第一款、罰金罰鍰提高標準條例第一條前段、第二條，判
決如主文。
中      華      民      國    八十九    年      三      月      九      日
                              最高法院刑事第二庭
                                  審判長法官  莊  來  成
                                        法官  呂  潮  澤
                                        法官  謝  俊  雄
                                        法官  白  文  漳
                                        法官  蘇  振  堂
      右正本證明與原本無異
                                              書  記  官
中      華      民      國    八十九    年      三      月     十六     日


司法院資訊處製作；財團法人民間司法改革基金會備份。
